臺灣高雄地方法院刑事判決　　　　　　　　　　　　　九十三年度易緝字第六五號
　　公　訴　人　臺灣高雄地方法院檢察署檢察官
　　被　　　告　丙○○
右列被告因竊盜案件，經檢察官提起公訴（九十一年度偵字第一二六九八號）及移
併案辦理（九十一年度偵字第一三二二五號、九十一年度偵字第一五二八一號、九十
二年度偵字第一七八一八號），本院判決如左：
    主  文
丙○○共同連續竊盜，處有期徒刑伍月，如易科罰金，以佰元折算壹日。
    事  實
一、丙○○夥同戊○○（已另由本院併案審理）共同意圖為自己不法之所有，分別於
    (1)民國九十一年六月十一日下午六時四十五分許，由丙○○騎乘戊○○之夫所有
    之車牌號碼ＺＪＥ─二八二號輕型機車搭載戊○○，在高雄市○○區○○路五十
    八巷口，見丁○○所使用之電鑽一把（價值約新台幣【下同】八千元）放在地上
    而丁○○正在附近幫商家接水管未及注意之際，由戊○○下車徒手竊取上開電鑽
    ，丙○○則坐在未熄火之前開機車上把風及接應之。戊○○竊取該電鑽得手後，
    坐上機車與丙○○欲離去時，丁○○早已目睹上情，旋即趨前攔阻戊○○與丙○○後報警當場逮獲戊○○及丙○○，並起獲電鑽一把；(2)丙○○復承前竊盜之概
    括犯意，於同年月二十一日下午一時許，在同市○○區○○街一一○號旁空地，
    見林福盛所保管之電動錘（廠牌：ＨＪＴＡＣＨＩＰ－６５Ａ－５１０１８６、
    編號檢磁３８８４Ａ０３６、價值約一萬五千元）一把置於機車上而未及注意之
    際，徒手竊取得手後正欲離去時，經林福盛當場發現即時報警將丙○○逮捕，並
    扣得前開電動錘一把。
二、案經高雄市政府警察局新興分局報請台灣高雄地方法院檢察署檢察官偵查起訴及
    移送併案審理。
    理  由
一、訊據被告丙○○固坦承於事實(2)所示之時、地竊取被害人林福盛保管之電動錘一
    把等情不諱，惟矢口否認有何事實(1)所載之竊盜犯行，辯稱：伊當天只是載戊○○及她兒子出去玩，伊騎她的機車，到達時她說她要下車去逛街，伊就載她兒子
    去附近吃東西，伊也不知道她去拿電鑽云云。經查：
    （一）犯罪事實(1)所示之犯行，業據被害人丁○○於偵查中到庭指訴：被告騎前
          開機車搭載戊○○及一位小孩到現場後，戊○○跳下車伸手拿取電鑽後隨
          即跑回車上，當時機車並未熄火，伊追過去要求熄火，被告並不願意且還
          想反抗，伊便擋住前面並報警查獲等語綦詳（見台灣高雄地方法院檢察署
          九十一年度偵字第一二六九八號卷第十七頁），證人即共犯戊○○雖於本
          院審理中到庭證稱案發當時被告帶伊兒子到附近吃東西，並未在旁把風、
          接應，且伊不是要偷電鑽，只是在附近隨意逛街，因為好奇拿電鑽起來看
          是不是破銅爛鐵可供回收云云（見本院審判筆錄第八十四頁至第八十七頁
          ）。惟查，該施工電鑽係放置於施工處之地上，依常理而論，戊○○應明
          知該施工用電鑽既有正常用途，自不可能供所謂資源回收之用；再戊○○
          若僅係將該電鑽拿起來詢問是否可供資源回收，衡情一般人應不致誤認曾
          梅菊有何竊盜犯行，是證人戊○○之證述與常情迥異，顯係刻意迴護被告
          ，尚難採酌；況告訴人既不認識被告與戊○○，與渠等二人應無嫌隙可言
          ，亦不至任意構陷被告入罪，堪見告訴人應有目睹戊○○竊取該電鑽，被
          告騎乘機車在旁把風、接應，始會緊急趨前攔阻被告，並將其送警查辦。
          此外，被告初於警詢中否認伊騎機車搭載被告，並表示不清楚何以戊○○
          會出現於現場云云；然又於偵查中則改口供稱伊係載戊○○及其兒子去玩
          ，後來騎到案發現場，戊○○說要下車，伊並不知道戊○○要做何事云云
          ，前後供述不一，顯係避重就輕之詞，委無足取。此外，尚有贓物領據一
          紙、照片二張附卷，及電鑽一把扣案可資佐證，足認被告確有與戊○○共
          同竊取電鑽之犯行，堪以認定。
    （二）犯罪事實(2)所示之犯行，業據被告坦承不諱，並經證人即被害人林福盛、
          曾彥鳴指訴歷歷，復有贓物認領保管單一紙、照片四張附卷，及電動錘一
          把扣案可資佐證，足見被告前揭竊盜之自白核與事實相符，堪可採信。
    （三）綜上所述，本件事證明確，被告上揭竊盜犯行，洵堪認定。
二、核被告丙○○所為，係犯刑法第三百二十條第一項之竊盜罪。被告與戊○○就事
    實(1)所示之竊盜犯行，有犯意聯絡及行為分擔，均為共同正犯。又被告前揭竊盜
    犯行間，時間緊接，方法相同，觸犯構成要件相同之罪名，顯係基於概括犯意反
    覆為之，為連續犯，應依刑法第五十六條之規定，以一罪論。被告所為事實(2)所
    示之犯行，雖未據公訴人起訴，然此部分之犯行因與起訴並判決有罪之部分有連
    續犯裁判上一罪之關係，為起訴效力所及，本院自得併予審究。爰審酌被告年輕
    力壯，竟不思正途，恣意竊取他人財物，所為實不足取，惟念其竊得之財物價值
    非高，犯後尚知坦承部分犯行等一切情狀，量處如主文所示之刑，並諭知易科罰
    金之折算標準。
三、移送併案辦理意旨（九十二年度偵字第一七八一八號）另以：被告丙○○於九十
    一年七月三十日下午七時許，在高雄市苓雅區○○○路六十號前，趁被害人陳高
    來如廁之際，徒手竊取其置於飲料攤位桌子上之易利信牌三五一八ｉ型行動電話
    一具（序號為00000000000000）得手後逃逸，同年八月一日並將
    該行動電話以一千元之價格販售予址設同市前金區○○○路二三五號之祥穩通訊
    行，為警循線在上址通信行查獲，因認被告涉犯刑法第三百二十條第一項之竊盜
    罪等語。
四、按犯罪事實應依證據認定之，無證據不得認定犯罪事實；又不能證明被告犯罪者
    ，應諭知無罪之判決，刑事訴訟法第一百五十四條第二項及第三百零一條第一項
    分別定有明文。而所謂認定犯罪事實之證據，係指足以認定被告確有犯罪行為之
    積極證據而言，該項證據自須適合於被告犯罪事實之認定，始得採為斷罪資料，
    茍積極證據不足為不利於被告事實之認定時，即應為有利於被告之認定﹔而該認
    定犯罪事實之證據雖不以直接證據為限，間接證據亦包括在內，然無論直接證據
    或間接證據，其為訴訟上之證明，須於通常一般之人均不致有所懷疑，而得確信
    其為真實之程度者，始得據為有罪之認定﹔如未能發現相當證據，或證據不足以
    證明，自不能以推測或擬制之方法，以為裁判之基礎（參照最高法院二十九年上
    字第三一０五號、四十年臺上字第八六號、三十年上字第八一六號及七十六年臺
    上字第四九八六號判例）。
五、公訴意旨認被告涉犯竊盜罪嫌，無非係以被害人陳高來之指訴、證人陳建宏即祥
    穩通訊行負責人之證述，及卷附之行動電話讓渡承諾書一紙為其主要論據。惟訊
    據被告丙○○堅詞否認有何竊盜犯行，辯稱：該二支行動電話係乙○○交予伊販
    賣的，因乙○○知道伊有變造之身分證，伊當時因案遭通緝，缺錢花用為賺取一
    點利潤，所以幫忙乙○○變賣等語。經查：
    （一）易利信牌三五一八ｉ型行動電話一具（序號為000000000000
          00）係被害人陳高來所使用，九十一年七月三十日下午七時許在高雄市
          苓雅區○○○路六十號前失竊乙節，業經被害人陳高來於警詢時指訴綦詳
          ，是被告於右揭時地持往變賣之行動電話一具係被害人陳高來於前揭時地
          失竊之事實，固堪認定，惟被告是否成立竊盜罪責，仍須有積極證據證明
          其當時有竊取之行為及在主觀上是否具有不法所有之竊盜意圖而定。
    （二）又被告辯稱上開行動電話一具係友人乙○○交予伊變賣，而經本院依被告
          之聲請合法傳喚證人乙○○，其因無正當理由不到場，然被告既稱系爭行
          動電話係證人乙○○所持有等語，果被告前揭辯解為真，則證人乙○○與
          本件行動電話遭竊案亦不無利害關係，自難期證人乙○○能證實被告取得
          系爭行動電話之來源，本院認應已無再行傳訊之必要，併予敘明。被告雖
          未另行舉出其他積極證據以資佐證其所言為真，固尚難認定系爭行動電話
          確係乙○○交予被告變賣，惟被告縱不能證明前開事實，尚不足以推論系
          爭行動電話即為被告所竊取，蓋持有行動電話之原因，其情不一，非僅出
          於竊盜一途，不能因被告未能交待來源、對於來源交待不清或拒絕交待，
          或交待來源與失竊情節不符而任意推定，致有違刑事訴訟法證據裁判及禁
          止推定罪狀原則。本件並無積極證據足資證明上開行動電話一具確為被告
          所竊取，自難僅憑被告曾經持有系爭行動電話等情，遽論被告以竊盜之罪
          責。
    （三）綜上所述，公訴人所舉證據，就系爭行動電話是否為被告所竊取一節，因
          所憑事證尚存有合理之懷疑，而未達於確信為真之程度。此外，復查無其
          他積極證據足認被告涉有上開竊盜犯行，被告犯罪，尚屬不能證明，揆諸
          前揭法條及判例意旨，原應諭知無罪之判決，惟移送併辦意旨認此部分與
          前開有罪部分有連續犯裁判上一罪之關係，爰不另為無罪之諭知，附此敘
          明。
    （四）至被告是否另涉贓物罪嫌，因非本件檢察官起訴之同一事實範圍內，本院
          無法審究，應由檢察官另行偵究，附此敘明。
六、另移送併辦意旨（九十三年度偵緝字第五五九號）及檢察官蒞庭實施公訴時移請
    併案辦理意旨以：丙○○於九十年七、八月間，與自稱「陳明堯」之成年男子，
    基於變造特種文書之共同犯意聯絡，由丙○○提供照片並以五千元之代價，在高
    雄市愛河旁公園某處，向「陳明堯」購買「許正華」身分證統一編號為Ｚ000
    000000號國民身分證一枚。丙○○又另行基於意圖為自己不法所有之竊盜
    犯意，分別於九十一年六月十一日下午六時四十五分許及同年月二十一日下午一
    時許，連續竊取丁○○所有之電鑽一把、林福盛所保管之電動錘一把，嗣經為警
    查獲後，丙○○為求逃避刑責，復另行基於行使前開變造特種文書之犯意，於警
    詢及台灣高雄地方法院檢察署檢察官偵訊時，偽以「許正華」之名義應訊，連續
    在高雄市政府警察局新興分局筆錄、權利告知書、逮捕通知書上偽簽「許正華」
    之姓名，及在台灣高雄地方法院檢察署訊問筆錄上偽簽「許正華」之姓名及偽造
    署押及指印，足生損害於國家司法審查之正確性及許正華。又被告復承前竊盜犯
    意，於九十二年二月二十二日下午三時四十五分許，在高雄市○○路與忠孝路口
    ，騎乘ＸＩＬ－五七六號重型機車至莊育欣身旁，拿取莊育欣置於右後側口袋之
    國際牌ＧＤ九二行動電話一具，嗣經莊育欣發覺，與路人合力將被告以現行犯逮
    獲，被告又為求逃避刑責，另以「黃清祿」之名義，連續在高雄市政府警察局新
    興分局筆錄、權利告知書、逮捕通知書上偽簽「黃清祿」之姓名，及在台灣高雄
    地方法院檢察署訊問筆錄上偽簽「黃清祿」之姓名及偽造署押及指印，足生損害
    於國家司法審查之正確性及黃清祿。因認被告此部分犯行與本院論罪部分有裁判
    上一罪關係等語。然查，被告前揭偽造文書犯行，與本件起訴之竊盜犯行間，犯
    意個別，罪名互殊，原應予分論併罰，與起訴部分不生牽連犯裁判上一罪之關係
    ，又公訴人所指被告九十二年二月二十二日之竊盜犯行，與起訴部分之竊盜犯行
    ，時間相隔八月之久、且犯罪手法迥然相異，實難認與起訴部分有連續犯之裁判
    上一罪關係，是本案已起訴部份之效力並不及於未起訴之移送併辦部分，本院尚
    不得對該移送部份予以審究，自應退回原移送併辦單位，再行卓處，附此敘明。
據上論斷，應依刑事訴訟法第二百九十九條第一項前段、刑法第二十八條、第五十六
條、第三百二十條第一項、第四十一條第一項前段，罰金罰鍰提高標準條例第一條前
段、第二條，判決如主文。
本案經檢察官甲○○到庭執行職務。
中      華      民      國      九十三      年      九    月     七     日
                                  臺灣高雄地方法院刑事庭
                審判長法官  邱  明  弘
                                            法官  廖  建  瑜
                                            法官  胡  宜  如
右正本證明與原本無異。
如不服本判決，應於判決送達後十日內，向本院提出上訴狀。
                                          書記官  蘇  溪  林
中      華      民      國      九十三      年      九    月     七     日
附錄法條：
中華民國刑法第三百二十條
意圖為自己或第三人不法之所有，而竊取他人之動產者，為竊盜罪，處五年以下有期
徒刑、拘役或五百元以下罰金。
意圖為自己或第三人不法之利益，而竊佔他人之不動產者，依前項之規定處斷。
前二項之未遂犯罰之。
